【裁判字號】    98,交抗,1824
【裁判日期】    980831
【裁判案由】    違反道路交通管理處罰條例
【裁判全文】
臺灣高等法院交通事件裁定            98年度交抗字第1824號
抗  告  人
即受處分人  甲○○
上列抗告人因違反道路交通管理處罰條例案件，不服臺灣新竹地
方法院中華民國98年6月30日裁定（98年度交聲字第257號），提
起抗告，本院裁定如下：
    主  文
抗告駁回。
    理  由
一、原處分機關（交通部公路總局新竹區監理所新竹市監理站）
    以抗告人即受處分人甲○○於民國98年2 月12日12時24分許
    ，駕駛車號B8-8665號自用小客車行經臺北市○○○路○段左
    轉至151 巷時因有「紅燈左轉」之違規行為，為警攔停舉發
    ，爰依道路交通管理處罰條例第五十三條第一項、第六十三
    條第一項第三款規定，裁處受處分人罰鍰新臺幣（下同）2,
    700元，並記違規點數3點。原裁定認抗告人前揭違規事實明
    確，原處分機關所為上開裁罰並無不當，裁定駁回抗告人之
    異議等語。
二、抗告意旨略稱：近年來中央或地方機關因財政困難，據聞有
    以罰鍰為手段，達成紓解財政之目的。受此政策導向，甚至
    有聞就員警課罰成果予以行政獎勵，無形中形成舉發員警與
    受處分人民有利益對立之可能。當日伊開車行經臺北市○○
    ○路○段151巷口，因伊非臺北人，對臺北路況不熟，原見黃
    燈而停於路口，後見該處有左轉路標，旋即左轉，此時恰有
    交通警察停於該處，竟攔下伊並開單舉發伊紅燈左轉，員警
    之舉發顯有違誤。伊先客氣請求通融，惟員警竟昧於現實執
    意開單，二人因而發生爭執，難謂二人互無嫌隙或不滿。本
    件交通違規處分，伊僅為升斗小民，法院豈能一昧要求弱勢
    之個人負積極舉證責任，如此豈非與司法所欲彰顯之公平正
    義有違。是基於無罪推定原則，強勢之公權力如不能提出客
    觀證據證明伊確有違規行為，法院自不宜主觀認定員警之舉
    發必然屬實，為此請求撤銷原裁定云云。
三、經查：
  (一)抗告人於上揭時地，因駕駛上開自用小客車有「紅燈左轉」
    之違規行為，為警當場攔停掣單舉發後，經原處分機關以抗
    告人違反道路交通管理處罰條例第五十三條第一項之規定，
    裁處罰鍰2,700 元，並依同條例第六十三條第一項第三款規
    定，記違規點數3 點等情，有交通部公路總局新竹區監理所
    新竹市監理站98年4月3日以竹監新四字第裁51-AOOYDK005號
    違反道路交通管理事件裁決書在卷可稽。
  (二)又證人即舉發本件交通違規之員警乙○○於原審供證：當天
    伊與同事執行取締交通違規任務，當時伊在臺北市○○○路
    ○段151巷往南停等紅燈，受處分人由建國南路2段左轉151巷
    ，受處分人左轉時，151 巷的車行號誌為綠燈，伊發現後就
    左轉在高架橋下攔下受處分人，當時受處分人並無表示什麼
    ，僅說可否拒簽，伊表示這是受處分人的權利，並告知受處
    分人後續處理程序，伊可以確定受處分人是在行向號誌轉為
    紅燈後跨越停止線等語明確（原審卷第17、18頁），並有庭
    呈現場圖1 份附卷可稽。而抗告人於上開時間，駕駛前揭自
    用小客車行經臺北市○○○路○段左轉至151巷後，為警攔停
    並掣單舉發之事實，亦為抗告人所坦認。至本件雖無員警執
    勤全程錄影帶或照片以供佐證，惟道路交通管理處罰條例第
    七條之二規定既容許員警得以當場所見事實攔停舉發或逕行
    舉發，即係立法者考量交通違規事件發生往往係在瞬間或係
    由交通勤務警察執行勤務時，恰巧目睹之違規情事，事實上
    不便立刻以攝影、錄影器材取證之情形所在多有，且該等違
    規事實由人之感官即可充分判定，非必以科學儀器始能偵測
    得知（相對於此，超速、或酒醉駕車等人之感官不當然即可
    判定之違規行為，則規定於同條第一項第六款需科學儀器採
    證始能逕行舉發），為達其維護交通秩序、安全之行政目的
    ，故特別立法賦予勤務警察得當機處分之權限。且舉發員警
    於司法審查之訴訟程序上立於證人之地位而證述其當時親身
    目擊及見聞之交通違規行為經過，亦屬於法定證據方法之一
    之人證證述，於法亦不有違，至於舉發員警立於證人之地位
    所為之證述是否可採，此乃交通法庭依經驗及論理法則判斷
    其證明力為何而得否採擇之心證層次，斷不可以舉發員警作
    為證人之所述，因不可能反於其先前所為舉發或遽謂其有績
    效壓力或獎金激勵而認均不可採，而全盤否定其立於證人地
    位所為之陳述。是員警之舉發事實，於原審訊問中既已居於
    證人之地位，具結陳述其所親身目擊及見聞本件抗告人於駕
    駛上開自用小客車行經臺北市○○○路○段左轉至151巷時有
    「紅燈左轉」之違規行為，並無明顯之錯誤，自堪採為認定
    抗告人交通違規之憑據。
四、綜上所述，原審以抗告人駕駛上開自用小客車有「紅燈左轉
    」之違規事實，依道路交通管理處罰條例第五十三條第一項
    、第六十三條第一項第三款規定，裁處罰鍰2,700 元，並記
    違規點數3 點，經核並無不當。抗告人徒憑前詞漫事指摘原
    裁定為不當，為無理由，應予駁回。
據上論結，應依道路交通案件處理辦法第二十六條，刑事訴訟法
第四百十二條，裁定如主文。
中    華    民    國    98    年    8     月    31    日
            刑事第二十一庭審判長法  官  蘇隆惠
                                法  官  曾家貽
                                法  官  楊力進
以上正本證明與原本無異。
不得再抗告。
                                書記官  楊麗娟
中    華    民    國    98    年    8     月    31    日


司法院資訊處製作；財團法人民間司法改革基金會備份。
